【裁判字號】    97,消債更,883
【裁判日期】    970926
【裁判案由】    更生事件
【裁判全文】
臺灣臺中地方法院民事裁定           97年度消債更字第883號
    聲  請  人
    即  債務人  甲○○
    代  理  人  丙○○  律師
    複  代理人  乙○○
上列聲請人與債權人台北富邦商業銀行股份有限公司、渣打國際
商業銀行股份有限公司、安泰商業銀行股份有限公司、中國信託
商業銀行股份有限公司、友邦國際信用卡股份有限公司、台新國
際商業銀行股份有限公司間因消費者債務清理事件聲請更生，本
院裁定如下：
    主    文
本件移送臺灣桃園地方法院。
    理    由
一、按更生及清算事件專屬債務人住所地之地方法院管轄。不能
    依前項規定定管轄法院者，由債務人主要財產所在地之地方
    法院管轄，消費者債務清償條例第 5條有明文。次按關於更
    生或清算之程序，準用民事訴訟法之規定，而民事訴訟法規
    定，訴訟之全部或一部，法院認為無管轄權者，依原告聲請
    或依職權以裁定移送於其管轄法院，同法第15條及民事訴訟
    法第28條亦有明文。又依一定之事實，足認以久住之意思，
    住於一定之地域者，即為設定其住所於該地，為民法第20條
    所明定，是我國民法關於住所之設定，兼採主觀主義及客觀
    主義之精神，必須主觀上有久住一定地域之意思，客觀上有
    住於一定地域之事實，該一定之地域始為住所，故住所並不
    以登記為要件。又戶籍法為戶籍登記之行政管理規定，戶籍
    地址乃係依戶籍法所為登記之事項，戶籍地址並非為認定住
    所之唯一標準。
二、經查：本件更生之聲請，聲請人雖主張住所地為「台中縣清
    水鎮○○里○○鄰○○路23號」（原住「桃園縣楊梅鎮○○里
    ○鄰○○路130之1號」，於97年8月28日遷入，同日遷入者共
    有10人），惟聲請人工作地點為設於「桃園縣楊梅鎮○○里
    ○○○街 2巷3弄2號」之「天成鑽石工業股份有限公司」、
    及設於「桃園縣中壢市○○路東林二街11號」之「桃園縣針
    織工業工會」、聲請人聲請之財團法人金融聯合徵信中心當
    事人綜合信用報告--債務人清理條例前置協商專用債權人清
    冊之送達地址、前置協商申請書送達通訊地址、南山人壽保
    險費送金單送達地址均為「桃園縣楊梅鎮○○路130之1號」
    ，而該址又係其租賃房屋之地址，甚且聲請人之女陳采薇現
    就讀之「國立中壢高級家商職業學校（一年級）」，係設於
    桃園壢市○○路36號，此有聲請人提出之戶籍謄本、95年度
    綜合所得稅各類所得資料清單、前置協商申請書、財政部台
    灣省中區國稅財產歸屬資料清清單、桃園縣針織工業工會繳
    費專用劃撥單、保險費送金單、房屋租賃契約書（租期自97
    年1月1日起至99年12月30日）、自來水、電費收據、勞工保
    險被保險人投保資料表、學費繳費收據在卷可稽。則依上開
    說明，堪認聲請人之生活中心並非在台中縣市，而應在桃園
    縣市轄區。矧，債務人因消費者債務清理條例事件，本即應
    向實際住所地法院聲請，尚不得因所謂「專屬管轄」之規定
    ，即衡量裁定「准予更生」難易程度之法院，選擇並創設「
    專屬管轄」之「戶籍地址」，再提出聲請，以求取裁定「准
    予更生」｛實際上，依消費者債務清理條例聲請更生，除傳
    訊無正當理由不到庭、逾期不補正等程序上之事由，可裁定
    駁回外，別無理由可以駁回，僅能准予更生，惟聲請更生事
    件，著重者在於債務人所提「更生方案」，是否能獲得債權
    人之可決，或法院逕予認可（第64條第 1項），尚難僅憑裁
    定准予更生，即認為「更生方案」必然會被債權人可決，或
    法院裁定逕予認可，附予敘明。｝，否則，即喪失消費者債
    務清理條例制定之本意。從而，本件應由聲請人實際住所地
    法院即臺灣桃園地方法院專屬管轄，爰依職權為移轉管轄。
三、依消費者債務清償條例第 5條、第15條及民事訴訟法第28條
    ，裁定如主文。
中    華    民    國    97    年    9     月    26    日
                  民事庭法  官  顏世傑
右為正本係照原本作成
如對本裁定抗告應於送達後10日內向本院提出抗告狀，並繳納新
台幣1000元之裁判費。
中    華    民    國    97    年    9     月    26    日
                        書記官  劉玥秀


司法院資訊處製作；財團法人民間司法改革基金會備份。
